【裁判字號】    99,監宣,18
【裁判日期】    990614
【裁判案由】    監護宣告
【裁判全文】
臺灣臺東地方法院民事裁定              99年度監宣字第18號
聲  請  人  乙○○
相  對  人  丙○○
關  係  人  甲○○
上列聲請人聲請對相對人為監護宣告事件，本院裁定如下：
    主    文
宣告丙○○（女，民國○○○年○月○○○日生，身分證統一編
號：Ｚ000000000號）為受監護宣告之人。
選定乙○○（女，民國○○○年○月○○○日生，身分證統一編
號：Ｚ000000000號）為受監護宣告之人之監護人。
指定甲○○（男，民國○○○年○月○日生，身分證統一編號：
Ｚ000000000號）為會同開具財產清冊之人。
聲請程序費用新臺幣壹仟元由受監護宣告之人丙○○負擔。
    理    由
一、聲請意旨略以：聲請人乙○○之養母即相對人丙○○，於民
    國98年8月1日因車禍導致顱內出血昏倒在地，經急救及緊急
    開刀後，依然昏迷不醒，持續臥床至今，顯已達不能為意思
    表示或受意思表示之程度，為此依民事訴訟法第597條之規
    定，聲請准予裁定宣告相對人丙○○為受監護之人，並由聲
    請人乙○○為其監護人，關係人甲○○為會同開具財產清冊
    之人等語。
二、按對於因精神障礙或其他心智缺陷，致不能為意思表示或受
    意思表示，或不能辨識其意思表示之效果者，法院得因本人
    、配偶、四親等內之親屬、最近一年有同居事實之其他親屬
    、檢察官、主管機關或社會福利機構之聲請，為監護之宣告
    ，民法第14條第1項定有明文。經查：
（一）聲請人乙○○為相對人丙○○之養女，有戶籍謄本在卷足
      憑。而丙○○因上開傷害致不能為意思表示或受意思表示
      之程度乙情，業據其提出馬偕紀念醫院臺東分院診斷證明
      書1紙為證。
（二）本院於99年5月3日至相對人所在地之臺東縣太麻里仁和護
      理之家，於鑑定人楊國明醫師前就相對人之姓名、年籍等
      事項訊問相對人，然相對人躺臥在床雙眼微開、無任何反
      應，經本院檢視相對人，其身上插鼻胃管、已做氣切、以
      尿布處理排泄物，鑑定人則稱：相對人對外界刺激沒有反
      應，四肢孿縮，認知功能明顯退化，應為心神喪失狀態等
      語，此有本院99年5月3日調查筆錄1份在卷可參。又本件
      經鑑定人鑑定結果，認為：相對人於98年8月1日因車禍導
      致顱內出血昏倒在地，經臺東馬偕醫院急救及緊急開刀後
      ，依然昏迷不醒，乃於生命徵象較為穩定後，轉送至安養
      院長期安置，惟目前意識不清，對外界刺激並無反應，並
      持續臥床至今。經診斷為源自於顱內出血之器質性精神病
      合併有四肢重癱、極重度智能障礙，目前無自主及判斷能
      力，需人完全照護，應屬於司法精神醫學之心神喪失狀態
      ，建議同意其監護宣告之聲請等情，亦有行政院衛生署臺
      東醫院99年5月7日函所附之精神鑑定報告書1份在卷可稽
      。綜上以觀，本院認相對人因精神障礙或其他心智缺陷，
      已達致不能為意思表示或受意思表示之程度，揆諸首揭規
      定，本件聲請應予准許，爰對相對人為監護之宣告。
三、次按受監護宣告之人應置監護人。法院為監護之宣告時，應
    依職權就配偶、四親等內之親屬、最近一年有同居事實之其
    他親屬、主管機關、社會福利機構或其他適當之人選定一人
    或數人為監護人，並同時指定會同開具財產清冊之人。法院
    為前項選定及指定前，得命主管機關或社會福利機構進行訪
    視，提出調查報告及建議。監護之聲請人或利害關係人亦得
    提出相關資料或證據，供法院斟酌。法院選定監護人時，應
    依受監護宣告之人之最佳利益，優先考量受監護宣告之人之
    意見，審酌一切情狀，並注意下列事項：(一)受監護宣告之人
    之身心狀態與生活及財產狀況。(二)受監護宣告之人與其配偶
    、子女或其他共同生活之人間之情感狀況。(三)監護人之職業
    、經歷、意見及其與受監護宣告之人之利害關係。(四)法人為
    監護人時，其事業之種類與內容，法人及其代表人與受監護
    宣告之人之利害關係。民法第1110條、第1111條、第1111條
    之1分別定有明文。又按監護宣告之裁定，應同時選定監護
    人及指定會同開具財產清冊之人，並附理由，民事訴訟法第
    604條第1項定有明文。經查：聲請人為相對人之養女，於本
    院訊問時同意擔任監護人，此有聲請人所出具之聲請狀1份
    在卷可稽，而本件經本院函請臺東縣政府社會處進行訪視，
    據覆略以：受監護人於98年8月1日因車禍造成頭部外傷併顱
    內出血水腦症，以致無意識及表達能力，始聲請監護宣告；
    聲請人現從事幼稚園保育員工作，每月收入約新臺幣（下同
    ）19,000元，支出每月房租5,000元，據聲請人表示受監護
    人現為植物人，未來會把受安置人繼續安置在養護中心接受
    更完善之照料，並希望能夠代為處理後續對肇事者提出訴訟
    之司法流程。經評估，聲請人陳述目前受安置人因車禍成為
    植物人，已無法處理自身事務，若由其行使及負擔受安置人
    之權利義務並無不宜等語，有臺東縣政府99年5月25日府社
    婦字第0993019535號函所附之訪視調查處遇建議表1份在卷
    可稽。本院參酌上情，認由聲請人任監護人，最能符合受監
    護宣告之人之最佳利益，爰選定聲請人乙○○為監護人；另
    聲請人之弟甲○○亦係相對人之子，且罹病前與相對人同住
    一處，對相對人近況、財產或相關資訊必有一定之瞭解，爰
    併指定甲○○為會同開具遺產清冊之人。
四、末按民法第1113條準用同法第1099條、第1109條之規定，監
    護開始時，監護人對於受監護人之財產，應依規定會同法院
    指定會同開具財產清冊之人，於二個月內開具財產清冊，並
    陳報法院；監護人於執行監護職務時，因故意或過失，致生
    損害於受監護人者，應負賠償之責。準此，監護人乙○○於
    本裁定確定後，應會同如主文第3項所示之受指定人甲○○
    ，於二個月內開具財產清冊，並陳報法院，併此敘明。
五、依民事訴訟法第608條第1項，非訟事件法第24條第1項，裁
    定如主文。
中    華    民    國    99    年     6    月    14    日
                  家事法庭  法  官  范乃中
以上正本係照原本作成。
如不服本裁定關於選定監護人及指定會同開具財產清冊之人等部
分，應於送達後10日內向本院提出抗告狀，並繳納抗告費新臺幣
1,000元；其餘關於宣告監護之部分，不得抗告。
中    華    民    國    99    年     6    月    14    日
                            書記官  洪月甚

司法院資訊處製作；財團法人民間司法改革基金會備份。
